臺灣臺中地方法院刑事判決　　　　　　　96年度易字第4764號
公　訴　人　臺灣臺中地方法院檢察署檢察官
被　　　告　乙○○
上列被告因詐欺案件，經檢察官提起公訴（96年度偵字第18781
號），本院判決如下：
    主    文
乙○○幫助意圖為自己不法之所有，以詐術使人將本人之物交付
，處有期徒刑伍月，如易科罰金，以新臺幣壹仟元折算壹日，減
為有期徒刑貳月又拾伍日，如易科罰金，以新臺幣壹仟元折算壹
日。
    事    實
一、乙○○明知申請帳戶、提款卡（金融卡）使用係輕而易舉之
    事，一般人無故收集他人金融帳戶、提款卡使用之行徑常與
    財產犯罪之需要密切相關，且能預見該帳戶有遭他人利用作
    為詐騙工具之可能，竟仍不違其本意，而基於幫助詐欺集團
    向他人詐取財物之犯意，於民國九十六年三月二十二日至同
    年月二十三日之間不詳某時，在不詳地點，將其於九十六年
    三月二十日以本人名義開立之合作金庫銀行大里分行帳號第
    一Ｚ00000000000號帳戶存摺、提款卡及密碼交
    付真實姓名、年籍不詳之成年人。該姓名、年籍不詳之成年
    人於取得上開帳戶存摺、提款卡及密碼後，即與所屬詐欺集
    團之其他成年成員，共同基於意圖為自己不法所有之犯意聯
    絡，於九十六年三月二十三日上午八時許，由姓名、年籍均
    不詳之該詐欺集團成年成員佯為「陳警官」，撥打電話向臺
    北市之丙○○詐稱：檢察官辦案須將新臺幣（下同）四十萬
    元匯入乙○○上開帳戶云云，致丙○○陷於錯誤，於同日上
    午十一時三分，至合作金庫銀行古亭分行，依對方指示將所
    有四十萬元存入乙○○上開帳戶內，旋遭提領一空。嗣丙○
    ○發覺受騙後，始報警查獲上情。
二、案經臺中縣警察局霧峰分局報告臺灣臺中地方法院檢察署檢
    察官偵查起訴。
    理    由
一、訊據被告乙○○固對上開帳戶為其於九十六年三月二十日以
    本人名義所開立使用之事實，坦白承認，惟矢口否認有何幫
    助詐欺取財之犯行，辯稱：其於九十六年三月二十二日自上
    開帳戶領出九百元以後，就將上開帳戶存摺、提款卡放在其
    所騎乘機車之置物箱內，密碼寫在存摺裡，上開帳戶存摺、
    提款卡是當天晚上就遺失了，並無幫助詐欺犯行云云。經查
    ：
（一）證人即被害人丙○○（下稱被害人）前開如何因受詐騙而
      將所有四十萬元匯入被告上開帳戶內，旋經提領一空等情
      ，已據被害人丙○○於警詢、偵查中指證綦詳，並有被害
      人丙○○提出之合作金庫銀行存款憑條存根聯、內政部警
      政署反詐騙案件紀錄表、臺北市政府警察局萬華分局莒光
      派出所受理詐騙帳戶通報警示簡便格式表、上開帳戶之開
      戶資料（合作金庫銀行新開戶建檔登錄單、存款印鑑卡）
      及交易資料查詢單各一份附卷可稽，足認被告上開帳戶確
      供作詐騙集團向被害人詐騙金錢所用甚明。
（二）查被告於本院審理時供稱：其除上開帳戶外，尚有農會及
      臺灣銀行之帳戶，其開立上開帳戶係為供個人儲蓄之用云
      云，惟查，被告於九十六年三月二十日開立上開帳戶時，
      曾將所有一千元存入上開帳戶中，嗣於九十六年三月二十
      二日，其即自上開帳戶領出九百元，此後，即無被告親自
      所為之任何存款紀錄，且自九十六年三月二十三日起，上
      開帳戶即供作詐騙集團向被害人詐騙金錢之匯款帳戶等情
      ，有上開帳戶交易資料查詢單可憑，是被告既有其他帳戶
      可供儲蓄使用，其於開立上開帳戶後，復於開戶後短短二
      日內即將上開帳戶僅存之一千元提領九百元，則其突然開
      立上開帳戶，當非供其儲蓄使用，實係另有其他用途方是
      。又其於本院審理時供承：其每天均有騎乘機車，每天騎
      機車都會打開機車置物箱拿安全帽等語，衡情其當可於取
      用安全帽而開合機車置物箱之際，輕易發現置於其內之上
      開帳戶、提款卡業已遺失，惟被告發現上開帳戶存摺、提
      款卡遺失後，並未辦理掛失手續，參以金融存款帳戶事關
      存戶個人財產權益之保障，其與存戶及提款卡結合，專有
      性自屬更高，若落入不明人士手中，極易被利用為取贓之
      犯罪工具，是一般人均有妥為保管以防止他人任意使用之
      認識。如被告所辯其上開存摺遺失屬實，為何被告肯甘冒
      存摺遭有心人士作為犯罪工具利用之危險，而未立即報案
      或辦理掛失，此顯悖於一般管理帳戶存摺、金融卡之常情
      ，其上開所辯上開帳戶存摺、提款卡係放於機車置物箱中
      遺失云云，尚難遽信。
（三）再按一般社會常情，欲使用提款卡領取款項者，須於金融
      機構設置之自動櫃員機上依指令操作，並輸入正確之密碼
      ，方可順利領得款項，由此可見，如非經帳戶所有人同意
      、授權而告知提款卡密碼等情況，單純持有提款卡之人，
      欲隨機輸入號碼而領取款項之機會，以四位數或六位數字
      密碼之設計，不法之人任意輸入號碼而與正確之密碼相符
      者，機率微乎其微，且稍有社會歷練、經驗之人，均知提
      款卡應與其存摺、密碼分別保存，或者將密碼牢記心中，
      而不在任何物體上標示或載明密碼，以免徒增帳戶款項遭
      人持提款卡併同輕易得知之密碼盜領款項，而被告並非不
      經世事之人，前揭社會經驗常情，亦應為其所熟知，且被
      告於本院審理時供稱：其每張提款卡的密碼都是「九六八
      八」等語，足見被告已能完全熟記提款卡密碼，豈有刻意
      將密碼記載於存摺上，徒增帳戶款項遭人盜領之風險，其
      此舉亦有違常情。另被告於九十六年三月二十二日自上開
      帳戶領出九百元後，該帳戶於翌日即九十六年三月二十三
      日即有以無摺存款存入現金，復行提領現金之紀錄，亦有
      上開帳戶之交易資料查詢單可按，顯見上開帳戶之存摺、
      提款卡及密碼於被告提領九百元之日（即九十六年三月二
      十二日）以後至九十六年三月二十三日間之不詳某時，已
      流入他人之手。如非被告將該帳戶提款卡密碼告知他人，
      該帳戶應無於九十六年三月二十二日被告自上開帳戶提領
      九百元之翌日（即九十六年三月二十三日），隨即遭人以
      提款卡、密碼進行提款使用，且被害人受詐騙匯入上開帳
      戶之四十萬元，亦應無得於同日最短時間內即遭詐欺集團
      提領一空之理，顯見該帳戶提款卡密碼應係被告告知他人
      方是。
（四）況以不法集團，若非確定該帳戶所有人不會報警或掛失止
      付，伊等應不至於以該帳戶從事於財產犯罪，以避免遭警
      循線追查或徒勞無功。衡諸被害人所有上開四十萬元遭存
      入被告上開帳戶後，該筆匯款隨即遭領取，更足見該詐騙
      之不法集團，於向被害人詐騙時，確有把握該帳戶不會遭
      帳戶所有人掛失止付，而此等確信，在該帳戶係遺失之情
      形，實無發生之可能，堪認被告確有將上開帳戶之存摺、
      提款卡及密碼提供與詐欺集團成員使用甚明。
（五）又一般國人向金融機構開設帳戶，並無任何法令限制，若
      係用於存提款之正當用途，大可光明正大自行申請使用，
      而帳戶之用途係用來存提款項，一旦有人無故收集取得他
      人帳戶使用，依一般常識認知，極易判斷乃係該隱身幕後
      之使用人基於使用別人之帳戶，存提款情形可不易遭人循
      線追查之考慮而為，此行徑常與財產犯罪之需要密切相關
      ，自可產生與不法犯罪目的相關之合理懷疑，且依一般稍
      具知識之人，對於日常生活常見之不法之徒，利用他人帳
      戶以掩人耳目進行之不法行為中，最常見者不外乎詐騙他
      人錢財，而以帳戶作為犯罪工具，是存摺、提款卡等乃係
      個人重要物件，一般人自不會任意交由他人保管，被告竟
      仍將其帳戶之存摺、提款卡、重要之提款卡密碼，均交付
      予真實姓名、年籍不詳之成年人使用，則被告對該等收集
      帳戶之人可能利用帳戶從事詐欺犯罪應可預見其發生，而
      被告仍願意提供使用，足見被告於提供上開帳戶之時，其
      主觀上有幫助他人詐欺取財之故意，洵堪以認定。
（六）復按認定犯罪事實所憑之證據，本不以直接證據為限，間
      接證據亦包含在內。查間接證據，在直接關係上，雖僅足
      以證明他項事實，但由他項事實，本於推理之作用，足以
      證明待證事實者，茍非憑空推想，此等間接證據，亦可為
      論罪科刑之證據，此有最高法院三十二年上字第六七號判
      例意旨可資參照。是以，本件雖無被告交付上開帳戶存摺
      、提款卡及密碼與他人使用之直接證據，然依上開各間接
      證據，綜合印證，本於推理之作用，依經驗法則，本院仍
      可認定被告確有交付上開帳戶存摺、提款卡及密碼與他人
      使用之幫助行為存在。
（七）綜上所述，被告前開幫助詐欺取財之犯行，堪以認定，應
      予依法論科。
二、按刑法上之故意，以行為人對於構成犯罪之事實，均有具體
    確定之認識，並有意使其發生者為確定故意，而行為人對於
    構成犯罪之事實，雖無具體確定之認識，然已預見其發生，
    而其發生不違背其本意者，則為不確定故意。又刑法上之幫
    助犯，係對於犯罪與正犯有共同之認識，而以幫助之意思，
    對於正犯資以助力，而未參與實施犯罪之行為者而言。被告
    將其開立之上開帳戶之存摺、提款卡、重要之提款卡密碼交
    予真實姓名、年籍不詳之成年人充為詐欺集團成員詐欺取財
    之帳戶使用，顯係基於幫助他人詐欺取財之犯意，且所為提
    供帳戶予他人之行為係屬刑法詐欺取財罪構成要件以外之行
    為。核被告所為，係犯刑法第三十條第一項前段、第三百三
    十九條第一項之幫助詐欺取財罪。其以幫助他人犯罪之意思
    而參與前開犯罪構成要件以外之行為，應依刑法第三十條第
    二項規定，按正犯之刑減輕之。又前開詐欺集團成員等人，
    就上開詐欺取財犯行，互有犯意聯絡及行為分擔，固均為共
    同正犯，惟幫助犯係從犯，從屬正犯而成立，刑法上既無「
    共同幫助」之情，當亦無「幫助共同」之可言（最高法院九
    十五年台上字第六七六七號判決參照），附此敘明。爰審酌
    被告提供前開帳戶供他人非法使用，幫助犯罪者隱匿真實身
    分，助長社會犯罪風氣及增加追緝犯罪之困難度，其犯罪動
    機、目的、手段及犯罪後猶矢口否認犯行，足見其毫無悔意
    ，惟念其所為僅為幫助行為，尚未實際參與詐欺取財之犯行
    ，可責難性較輕、被害人之受騙金額等一切情狀，量處如主
    文所示之刑，並依刑法第四十一條第一項前段規定諭知易科
    罰金之折算標準。又被告行為後，中華民國九十六年罪犯減
    刑條例業於九十六年七月十六日施行，查被告本案犯罪時間
    ，係在九十六年四月二十四日以前，且其所犯之罪，復合於
    減刑條件，應依同條例第二條第一項第三款規定減刑如主文
    所示，並依同條例第九條規定諭知易科罰金之折算標準，以
    資懲儆。
據上論斷，應依刑事訴訟法第二百九十九條第一項前段，刑法第
三百三十九條第一項、第三十條第一項前段、第二項、第四十一
條第一項前段，刑法施行法第一條之一第一項、第二項前段，中
華民國九十六年罪犯減刑條例第二條第一項第三款、第七條、第
九條，判決如主文。
本案經檢察官甲○○到庭執行職務。
中　　華　　民　　國　　96　　年　　11　　月　　27　　日
                      臺灣臺中地方法院刑事第11庭
                            審判長法　官  王世華
                                  法　官　莊嘉蕙
                                  法　官　丁智慧
上正本證明與原本無異。
如不服本判決，應於收送達後10日內向本院提出上訴書狀（應敘
述具體理由並附繕本）。上訴書狀如未敘述理由，應於上訴期間
屆滿後20日內補提理由書於本院。
                                  書記官  陳淑華
中　　華　　民　　國　　96　　年　　11　　月　　27　　日
附錄本案論罪科刑法條全文：
刑法第339條第1項
意圖為自己或第三人不法之所有，以詐術使人將本人或第三人之
物交付者，處5年以下有期徒刑、拘役或科或併科1千元以下罰金
。
